臺灣高等法院刑事裁定
111年度抗字第398號
抗  告  人  
即  受刑人  詹德奎


上列抗告人即受刑人因聲明異議案件，不服臺灣桃園地方法院中
華民國111年2月15日裁定（111年度聲字第461號），提起抗告，
本院裁定如下：
    主  文
抗告駁回。 
    理  由
一、原裁定意旨略以：㈠抗告人即受刑人詹德奎（下稱抗告人）
    曾具狀向臺灣桃園地方檢察署請求將臺灣新竹地方法院（下
    稱新竹地院）107年度聲字第1245號定應執行刑之裁定（下
    稱A案，如原裁定附件一)、臺灣新北地方法院（下稱新北地
    院）106年度訴緝字第125號確定判決（下稱B案）所示之罪
    數罪合併定刑，嗣經該署檢察官於民國111年1月27日以桃檢
    俊寅110執更550字第1119010532號函覆「不合數罪併罰之要
    件」而否准其聲請。又檢察官否准受刑人合併定刑之聲請，
    屬檢察官指揮執行之範疇，則抗告人對此自得聲明異議。㈡
    抗告人曾因竊盜、詐欺、偽造文書等罪，經法院判處如原裁
    定附件一之附表所示之刑確定，並經新竹地院以107年度聲
    字第1245號定應執行刑之裁定（即A案），然抗告人再因偽
    造文書等罪，經法院判處如原裁定附件二之附表所示之刑確
    定，並經本院以109年度聲字第3193號裁定定應執行有期徒
    刑6年確定（即甲案），則甲案中合併依定應執行之案件，
    均已包含有A案之案件；而受刑人另因竊盜、詐欺、偽造文
    書等罪，經法院各判處如原裁定附件三之附表所示之刑確定
    ，並經本院以109年度聲字第2358號裁定定應執行有期徒刑5
    年確定（即乙案），其中已包含新北地院106年度訴緝字第1
    25號確定判決（即B案）所示之刑，有上開案件裁定、本院
    被告前案紀錄表可憑。㈢前揭甲案與乙案之裁定形式上均為
    合法，且該等裁定及各罪判決均無非常上訴、再審程序而經
    撤銷改判，或有赦免、減刑，更定其刑等情形，致裁判定刑
    基礎已經變動，而有另定應執行刑之必要，法院、檢察官、
    抗告人均應受上揭確定裁判實質確定力之拘束，自不得就該
    確定裁判之罪，任意聲請將甲案裁定已包含之A案附件所示
    之罪與B案數罪合併定應執行刑，是檢察官否准抗告人之聲
    請，於法有據，抗告人對此聲明異議並無理由，應予駁回等
    語。
二、抗告意旨略以：㈠按數罪併罰，有二裁判以上時，其所犯各
    罪是否合於數罪併罰規定，應以各裁判中最初判決確定者為
    基準，凡在該裁判確定日期所犯之各罪，均應依刑法第50條
    、第51條規定定其應執行之刑。本件乙案所稱之B案於107年
    7月6日判決確定後，因該案共25罪中有20罪係於甲案第一案
    件判決確定前所犯，合於數罪併罰規定，得與甲案聲請法院
    定刑，抗告人具狀請求檢察官聲請法院定刑，惟該案其中3
    罪因法院漏判，經檢察官追加起訴，後經法院判決，抗告人
    上訴，經此周折延宕，原本B案可與甲案合併定刑，檢察官
    卻將B案併入乙案聲請法院定刑。㈡原裁判定刑之基礎事實變
    更，得以重新組合，另為裁定定應執行刑。數罪併罰合併應
    執行刑不應囿於一事不再理原則，而認基礎未變，已生實質
    確定力，應受其拘束，不可再行更定。㈢上述該B案確有多數
    案件係於甲案第一案件判決確定前所犯，倘因併入他案而無
    法重新組合，另彙為一案，聲請法院定刑，則不免有違反數
    罪併罰定應執行刑之規定。再者，本件固無減刑、赦免而致
    基礎變動之情形，然甲案、乙案於定刑上顯有客觀上責罰不
    相當之情形，如甲案總和刑期有期徒刑9年3月，法院定刑後
    ，定應執行之刑為6年，遞減三分之一多，乙案總和刑期有
    期徒刑5年3月，法院定刑後，定應執行之刑為5年，僅遞減3
    月。二案均為同樣性質犯罪行為，最終應執行刑相差殊大，
    有違比例原則。㈣退步言，倘法院對同一宣告刑重複定刑，
    恐行為人顯有因同一行為遭受雙重處罰之危險，固有其考量
    。惟刑事訴訟法明定有「不利益變更之禁止」原則，倘一裁
    判宣告之數罪刑，曾經定其應執行刑，再與其他裁判宣告之
    刑定其執行刑時，於法理上亦應同受此原則之拘束。亦即，
    另定之執行刑，其裁量所定之刑期，不得較重於前定之執行
    刑加計後裁判宣告刑之總和。再退步言，如囿於一事不再理
    原則，或案件已併入他案定刑，即生實質效力，豈非間接否
    認行為人之犯罪日期，進而與數罪併罰之精神扞格，甚而架
    空我國三級三審制度，如此何必有法律救濟程序，為此請撤
    銷原裁定，更為定刑之裁定等語。
三、按受刑人或其法定代理人或配偶，以檢察官執行之指揮為不
    當者，得向諭知該裁判之法院聲明異議，刑事訴訟法第484
    條定有明文。此所謂「檢察官執行之指揮不當」，係指檢察
    官有積極執行指揮之違法及其執行方法有不當等情形而言。
    又數罪併罰定其應執行刑之案件，係由該案犯罪事實最後判
    決之法院之檢察官，聲請該法院裁定之，刑事訴訟法第477
    條第1項固有明文。惟已經裁判定應執行刑之各罪，如再就
    其各罪之全部或部分重複定應執行刑，均屬違反一事不再理
    原則，不以定刑之各罪範圍全部相同為限，此乃因定應執行
    刑之實體裁定，具有與科刑判決同一之效力，行為人所犯數
    罪，經裁定酌定其應執行刑確定時，即生實質確定力。法院
    就行為人之同一犯罪所處之刑，如重複定刑，行為人顯有因
    同一行為而遭受雙重處罰之危險，自有一事不再理原則之適
    用。故數罪併罰案件之實體裁判，除因增加經另案判決確定
    合於併合處罰之其他犯罪，或原定應執行之數罪中有部分犯
    罪，因非常上訴、再審程序而經撤銷改判，或有赦免、減刑
    等情形，致原定執行刑之基礎已經變動，或其他客觀上有責
    罰顯不相當之特殊情形，為維護極重要之公共利益，而有另
    定應執行刑之必要者外，法院應受原確定裁判實質確定力之
    拘束，並確保裁判之終局性。已經定應執行刑確定之各罪，
    除上開例外情形外，法院再就該各罪之全部或部分重複定其
    應執行刑，前、後二裁定對於同一宣告刑重複定刑，行為人
    顯有因同一行為遭受雙重處罰之危險，均屬違反一事不再理
    原則，而不得就已確定裁判並定應執行刑之數罪，就其全部
    或一部再行定其應執行之刑，此為最高法院最近之統一見解
    。是以，檢察官在無上揭例外之情形下，對於受刑人就原確
    定裁判所示之數罪，重行向法院聲請定應執行刑之請求，不
    予准許，於法無違，自難指檢察官執行之指揮為違法或其執
    行方法不當（最高法院111年度台抗字第128號裁定意旨參照
    ）。
四、經查：
  ㈠抗告人因犯竊盜、偽造文書、詐欺等24罪，經本院以109年度
    聲字第3193號裁定應執行有期徒刑6年，如易科罰金，以新
    臺幣1,000元折算1日確定（即甲案）；又抗告人另因竊盜、
    詐欺、偽造文書等31罪，經本院以109年度聲字第2358號裁
    定應執行有期徒刑5年，嗣經最高法院以109年度台抗字第10
    74號裁定駁回抗告確定（即乙案），甲、乙兩案接續執行，
    有本院被告前案紀錄表在卷可稽。原裁定以甲、乙兩案各定
    其應執行刑確定，即生實質之確定力，且所包含之案件並無
    因非常上訴、再審程序而撤銷改判，或有赦免、減刑，更定
    其刑等情形，致原執行刑確定裁判之基礎變動而有另定應執
    行刑之必要。而認抗告人之聲明異議為無理由，予以駁回，
    並無違誤。
　㈡又依卷附乙案裁定，乙案裁定附表編號3至27等25罪（即B案
    新北地院106年度訴緝字第125號判決確定之25罪），既與乙
    案附表其他各罪之宣告刑合併定執行刑，自不得再將乙案附
    表編號3至27等25罪或其中數罪單獨抽出，與甲案之罪合併
    定其應執行之刑，否則有違一事不再理原則。倘若隨時可再
    抽出一罪或數罪改另與其他罪定應執行刑，無異肯認法院得
    一再將受刑人業已合併定刑之數罪割裂，反覆與其他案件重
    新組合定刑，導致定應執行刑案件永遠陷於浮動不安之狀態
    ，有害於法之安定性。抗告意旨徒以乙案裁定附表編號3至2
    7等25罪中有20罪，形式上與甲案合於定應執行刑之要件，
    即認再聲請定其應執行刑合乎數罪併罰定應執行刑之規定云
    云，指摘原裁定不當，係憑個人主觀意見，對原裁定已明白
    論述之事項再為爭執，難認有理。至抗告意旨指摘上開甲案
    、乙案於定刑上顯有客觀上責罰不相當之情形，甲案總和刑
    期為有期徒刑9年3月，法院定應執行之刑為6年，遞減三分
    之一多，乙案總和刑期為有期徒刑5年3月，法院定應執行之
    刑為5年，僅遞減3月，最終定應執行刑相差殊大，有違比例
    原則云云，實係對於上開乙案所定應執行刑不服，然此部分
    前已經抗告人提起抗告，並據最高法院109年度台抗字第107
    4號裁定於理由中說明：「原審以檢察官依抗告人之請求聲
    請就其所犯本件如原裁定附表所示偽造文書等共31罪合併定
    其應執行之刑，認符合刑法第50條第1項第1款、第2項及第5
    3條之規定，綜合考量抗告人所犯數罪反映出之人格特性、
    各罪間之關聯性、所侵害之法益、整體非難評價，以及刑罰
    暨定應執行刑之規範目的等面向，於法律性拘束之外部及內
    部界限內，本於恤刑之理念，依限制加重原則，合併裁定其
    應執行之刑為有期徒刑5年，經核並未逾越刑法第51條第5款
    ，以及刑事訴訟法第370條關於不利益變更禁止原則所定之
    法律外部性界限，亦無明顯濫用裁量權而有違反公平、比例
    及罪刑相當原則等法律內部性界限之情形，於法尚屬無違」
    、「原裁定以抗告人所犯本件偽造文書等共31罪之宣告刑為
    基礎，參以各該宣告刑曾經分別所定之應執行刑後，酌定其
    應執行之刑為有期徒刑5年（即60月），較諸本件併罰共31
    罪宣告刑之累加刑期為有期徒刑9年9月（即117月），形同
    降減近二分之一之刑期，已給予抗告人適度之刑罰折扣，核
    與法律授予裁量權之目的相符，復無違公平、比例、罪刑相
    當及不利益變更禁止原則，於法自無不合」等語明確，此有
    最高法院109年度台抗字第1074號裁定可參，是抗告人稱甲
    案、乙案於定刑上顯有客觀上責罰不相當之情形乙節，難認
    可採，而抗告人對於上開乙案裁定不服，卻循聲明異議程序
    ，再事爭執，顯非就執行檢察官有積極執行指揮之違法或其
    執行方法有不當等節聲明異議，核與刑事訴訟法第484條規
    定之要件不符，附此敘明。
　㈢綜上所述，臺灣桃園地方檢察署檢察官以111年1月27日桃檢
    維寅110執更550字第1119010532號函覆抗告人所犯數案件，
    分別以本院109年聲字第3193號裁定（即同署109年執更字第
    4908號執行）及本院109年度聲字第2358號裁定（即同署110
    年執更寅字第550號執行）定應執行刑，分屬不同集團，抗
    告人所請與數罪併罰之規定不合，於法無據，礙難准許等節
    ，於法並無不合，其執行指揮並無違法或不當之處，原裁定
    因而駁回抗告人之聲明異議，亦無違誤。抗告意旨仍執陳詞
    指摘原裁定不當，為無理由，應予駁回。
五、據上論斷，應依刑事訴訟法第412條，裁定如主文。
中　　華　　民　　國　　111 　年　　3 　　月　　29　　日
                  刑事第十八庭  審判長法  官  何俏美
                                      法  官  陳海寧
                                      法  官  葉乃瑋
以上正本證明與原本無異。
如不服本裁定，應於收受送達後五日內向本院提出抗告狀。
                                      書記官  程欣怡
中　　華　　民　　國　　111 　年　　3 　　月　　30　　日